最　高　行　政　法　院　裁　定
　　　　　　　　　　　　　　　　　　 96年度裁字第01921號
聲　請　人　坡心商業股份有限公司
代　表　人　甲○○
上列聲請人與相對人臺北市政府間因公司法事件，聲請人對於中
華民國96年3月29日本院96年度裁字第635號判決，聲請再審。本
院判決如下：
　　主  文
再審之聲請駁回。
再審訴訟費用由聲請人負擔。
　　理　由
一、按當事人對於本院所為裁定聲請再審，必須原裁定具有行政
    訴訟法第273條第1項、第2項所列情形之一者，始得為之。
    而該條第1項第1款所謂「適用法規顯有錯誤」者，係指原裁
    定所適用之法規與該案應適用之現行法規相違背，或與解釋
    判例有所牴觸者而言，至於法律上見解之歧異，聲請人對之
    縱有爭執，要難謂為適用法規錯誤，而據為再審之理由。
二、緣聲請人因公司法事件，不服相對人依職權，以93年1月12
    日府建商字第09303481600號函撤銷其所屬建設局89年6月9
    日北市建商二字第89292126號函所核准聲請人改選董事、監
    察人及改選林樹賢為董事長之公司變更登記，提起訴願遭決
    定駁回後，提起行政訴訟，經原審以93年度訴字第2597號判
    決（下稱原確定判決）駁回；聲請人仍不服，提起上訴，經
    本院以96年度裁字第635號裁定（下稱原確定裁定）駁回上
    訴確定。聲請人猶未甘服，乃以原確定裁定適用法規顯有錯
    誤之再審事由，聲請再審（聲請人另對原確定判決，以適用
    法規顯有錯誤而聲請再審部分，本院另以裁定移送原審法院
    審理）。
三、聲請意旨略謂：(一)按行政法院為裁判時，應斟酌全辯論意旨
    及調查證據之結果，依論理及經驗法則判斷事實之真偽。又
    判決不適用法規，係指判決不適用法律、法規命令、行政法
    規、大法官解釋或判例而言；不限於公法法律，尚包括私法
    法律；亦不限於本院之判例，最高法院之民、刑事判例亦包
    括在內，否則行政訴訟自成一系統，置其他民、刑法律規定
    及判例於不顧，實無法為適法、公平、合理之判斷，亦有一
    國兩制之虞。(二)次按監察人認為有必要時，得召集股東會，
    90年11月12日修正公布前之公司法第220條定有明文。又依
    最高法院86年台上字第1579號判例意旨，監察人於無召集股
    東會之必要時召集股東會，與無召集人召集股東會之情形有
    別，僅係該股東會之召集程序有無違反法令，得否依公司法
    第189條規定，由股東自決議日起1個月內訴請法院撤銷其決
    議而已，該決議於未經撤銷前，仍為有效，並非決議當然無
    效。從而，原確定判決認監察人於無召集股東會之必要時召
    集股東會，決議當然無效乙節，顯有判決不適用公司法規定
    及民事判例之情事。故原確定判決及原確定裁定之適用法律
    均有適用法規顯有錯誤之情事等語。
四、本院查：我國司法採公、私法案件分別歸由行政法院與普通
    法院審理的二元審判制度，行政法院與普通法院之終審法院
    各為最高行政法院及最高法院。此二終審法院並無上下審級
    關係，其各自作成之判例，自無拘束他方之效力。原確定裁
    定以最高法院民事判例僅拘束民事事件，聲請人以原確定判
    決違反最高法院民事判例提起上訴，上訴不合法而駁回其上
    訴，適用法律並無錯誤。另聲請人其餘之主張，係就原確定
    判決有如何適用法規顯有錯誤之情事加以指摘，與原確定裁
    定無關。是聲請人以其個人之法律見解，指摘原確定裁定適
    用法規顯有錯誤，並無理由，聲請人之再審聲請顯無理由，
    應予駁回。
五、依行政訴訟法第283條、第278條第2項、第104條、民事訴訟
    法第95條、第78條，裁定如主文。
中　　華　　民　　國　　96　　年　　8　　 月　　17　　日
                  第五庭審判長法  官　林　茂　權
                              法  官  帥  嘉  寶
                              法  官  鄭　忠　仁
                              法  官　黃　本　仁
                              法  官　吳　東　都
以  上  正  本  證  明  與  原  本  無  異
中　　華　　民　　國　　96　　年　　8　　 月　　17　　日
　　　　　　　　　　　　　　　書記官　莊　俊　亨
